臺北高等行政法院判決
　　　　　　　　　　　　　　　　　　 94年度簡字第00662號
原　　　告　中華民國著作權人協會
代　表　人　甲○○
被　　　告　行政院勞工委員會
代　表　人　李應元（主任委員）
上列當事人間因就業保險法事件，原告不服行政院中華民國94年
7月5日院臺訴字第0940086945號訴願決定，提起行政訴訟。本院
判決如下：
    主  文
原告之訴駁回。
訴訟費用由原告負擔。
　　事  實
緣本件被告依據勞工保險局之查報，以原告未於所屬員工張世達
民國（下同）92年10月21日到職當日申報參加就業保險，違反就
業保險法第6條第3項規定，乃以94年3月30日勞局承字第0940105
1240號函，按原告自92年10月21日起至參加保險之日92年11月3
日止應負擔之保險費金額處以10倍罰鍰計新台幣（下同）1,270
元。原告不服，提起訴願，遭決定駁回，遂向本院提起行政訴訟
。茲摘敘兩造訴辯意旨如次：
甲、原告起訴意旨略謂：
一、原告為公益社團，各項事務皆依循相關規定行事。其中92年
    10月21日原告所屬員工張世達未於到職日申報參加就業保險
    ，係因張世達有參加其他就業保險，就業保險法第5條第2項
    前段規定，受僱於2個以上雇主者，得擇一參加就業保險，
    原告均按規定，從無虛假延誤。詎料被告未查張世達受僱於
    2 個以上雇主，即作成原處分。但遍查來函，僅於罰鍰內容
    略載「名潤公司係於77年2月2日申報張世達君參加勞工保險
    ，於86年6月30日退保」，不過原告不知其嗣後加保之其他
    公司究為何公司？以上事實究竟如何，原告實無從明瞭。
二、就業保險法律關係僅屬抽象的促進就業，被告應負舉證責任
    ，本件原告主張張世達92年10月21日到職時受僱於2個雇主
    ，被告未能證明原告主張有2個雇主係依何規定而不可採？
三、原告並無故意或過失違反就業保險法：司法院釋字第275號
    解釋謂「人民違反法律上之義務而應受行政罰之行為，法律
    無特別規定時，雖不以出於故意為必要，仍須以過失為其責
    任條件。」。本件被告依就業保險法第38條第1項前段規定
    處原告10倍罰鍰，但並未證明張世達沒有2個雇主，依據何
    規定而不可採？則對張世達加保有利部分不採尚不可知，尤
    無故意或過失違反義務可言，被告遽對原告開單處罰，實屬
    違法。
四、綜上，訴請撤銷訴願決定及原處分。
乙、被告答辯意旨略謂：
一、按「年滿15歲以上，60歲以下，受僱之本國籍勞工，應以其
    雇主或所屬機構為投保單位，參加本保險為被保險人。．．
    受僱於2個以上雇主者，得擇一參加本保險。」、「依前條
    規定應參加本保險為被保險人之勞工，其雇主或所屬團體或
    所屬機構未為其申報參加勞工保險者，各投保單位應於本法
    施行之當日或勞工到職之當日，為所屬勞工申報參加本保險
    ；於所屬勞工離職之當日，列表通知保險人。其保險效力之
    開始或停止，均自應為申報或通知之當日起算。但投保單位
    非於本法施行之當日或勞工到職之當日為其申報參加本保險
    者，除依本法第38條規定處罰外，其保險效力之開始，均自
    申報或通知之翌日起算。」、「投保單位不依本法之規定辦
    理加保手續者，按自應為加保之日起，至參加保險之日止應
    負擔之保險費金額，處以10倍罰鍰。勞工因此所受之損失，
    並應由投保單位依本法規定之給付標準賠償之。」分別為就
    業保險法第5條、第6條第3項及第38條第1項所明定。
二、據被告所屬勞工保險局查明張世達於92年10月21日起受僱原
    告期間，並未由其他公司為其投保勞工保險及就業保險，故
    原告於訴願時提及張世達同時受僱於名潤股份有限公司，該
    公司並為張世達投保就業保險至92年11月2日一節，顯非事
    實（經勞工保險局查明，名潤股份有限公司僅係自77年2月2
    日起至86年6月30日為張世達投保勞工保險），據上，被告
    依法據以科處罰鍰，揆諸首揭規定，並無不符。
三、請駁回原告之訴，訴訟費用由原告負擔。
    理  由
一、被告代表人原為陳菊，於94年9月19日變更為李應元，茲由
    其具狀聲明承受訴訟，核無不合，應予准許。
二、按「年滿15歲以上，60歲以下，受僱之本國籍勞工，應以其
    雇主或所屬機構為投保單位，參加本保險為被保險人。．．
    受僱於2個以上雇主者，得擇一參加本保險。」、「依前條
    規定應參加本保險為被保險人之勞工，其雇主或所屬團體或
    所屬機構未為其申報參加勞工保險者，各投保單位應於本法
    施行之當日或勞工到職之當日，為所屬勞工申報參加本保險
    ；於所屬勞工離職之當日，列表通知保險人。其保險效力之
    開始或停止，均自應為申報或通知之當日起算。但投保單位
    非於本法施行之當日或勞工到職之當日為其申報參加本保險
    者，除依本法第38條規定處罰外，其保險效力之開始，均自
    申報或通知之翌日起算。」、「投保單位不依本法之規定辦
    理加保手續者，按自應為加保之日起，至參加保險之日止應
    負擔之保險費金額，處以10倍罰鍰。勞工因此所受之損失，
    並應由投保單位依本法規定之給付標準賠償之。」就業保險
    法第5條、第6條第3項及第38條第1項分別定有明文。
三、查張世達係於92年10月21日起擔任原告協會之秘書長，原告
    卻遲至92年11月3日始為張世達申報參加就業保險之事實，
    為兩造所不爭執，並有原告94年3月14日函送張世達人事資
    料及被保險人異動資料查詢附原處分卷可稽，自堪信為真實
    。則被告以原告未於所屬員工張世達92年10月21日到職當日
    申報參加就業保險，違反就業保險法第6條第3項規定，乃以
    94年3月30日勞局承字第09401051240號函，按原告自92年10
    月21日起至參加保險之日92年11月3日止應負擔之保險費金
    額處以10倍罰鍰計1,270元，於法洵屬有據。查就業保險法
    第5條第2項固規定：「受僱於2個以上雇主者，得擇一參加
    本保險。」，惟依原處分卷附被保險人異動資料查詢，足知
    張世達於92年10月21日起至參加保險之日92年11月3日止，
    僅受僱於原告1個雇主，雖原告主張張世達係受僱於2個以上
    雇主，惟原告對此有利於己之事實，並未立證以明，所訴自
    不足採。
四、綜上所述，本件原處分，洵無違誤，訴願決定予以維持，亦
    無不合。原告訴請撤銷，為無理由，應予駁回。又本件適用
    簡易訴訟程序，爰不經言詞辯論逕為判決，併予敘明。
據上論結，本件原告之訴為無理由，爰依行政訴訟法第233條第1
項、第236條、第98條第3項前段，判決如主文。
中    華    民    國    94    年    12    月    21    日
                              第六庭法官　曹瑞卿
上為正本係照原本作成。
本件以訴訟事件所涉及之法律見解具有原則性者為限，始得於本
判決送達後20日內向本院提出上訴狀並表明上訴理由，如已於本
判決宣示後送達前提起上訴者，應於判決送達後20日內補具上訴
理由（均按他造人數附繕本），且經最高行政法院許可後方得上
訴。
中    華    民    國    94    年    12    月    21    日
            　　　　　　　　　 　 書記官  方偉皓
